【裁判字號】    97,交簡上,155
【裁判日期】    971031
【裁判案由】    過失傷害
【裁判全文】
臺灣板橋地方法院刑事判決           97年度交簡上字第155號
上  訴  人
即  被  告  甲○○
上列上訴人因過失傷害案件，不服本院中華民國97年5 月30日97
年度交簡字第2373號第一審簡易判決（聲請簡易判決處刑案號：
臺灣板橋地方法院檢察署97年度調偵字第433 號），提起上訴，
並經臺灣板橋地方法院檢察署檢察官移送併辦（97年度調偵字第
876 號），本院管轄之第二審合議庭判決如下：
    主  文
原判決撤銷。
甲○○犯業務過失傷害致人重傷罪，處有期徒刑貳月，如易科罰
金，以新臺幣壹仟元折算壹日。
    事  實
一、甲○○領有職業聯結車之駕駛執照，平日以駕駛營業曳引車
    運送貨物為業，為從事駕駛業務之人，於民國96年7 月9 日
    下午某時，駕駛車號OQ-055號營業曳引車，沿臺北縣林口鄉
    ○道台15線道路（即原判決及檢察官聲請簡易判決處刑書所
    載之台61線道路，此路段為二者共線）內側車道由八里往大
    園（由北往南）方向行駛，於同日14時10分許，途經行車時
    速不得超過70公里之該道路22公里處時，本應注意行車速度
    ，依速限標誌或標線之規定，且汽車行駛時，駕駛人應注意
    車前狀況，並隨時採取必要之安全措施，而依當時天候晴、
    日間有自然光線、柏油路面乾燥、無缺陷或障礙物、視距良
    好，且依其智識、能力，並無不能注意之情形，竟疏未注意
    車前狀況，並以時速90公里之速度超速行駛，因而撞擊前方
    同向欲自外側車道向左駛入內側車道、由乙○○所駕駛之車
    號V7-4152 號自小客車左側車身，致乙○○受有頭部外傷併
    顱內出血、左下肺葉撕裂傷併氣血胸、腹內出血、骨盆腔穩
    定性骨折併後腹腔出血等傷害，及脾臟全部摘除之重大不治
    傷害。甲○○於肇事後留在現場，於有偵查犯罪職權之機關
    或公務員僅知悉犯罪事實，但不知犯罪人為何人前，即向前
    來現場處理之警員坦承肇事而接受裁判。
二、案經乙○○訴由臺北縣政府警察局新莊分局報請臺灣板橋地
    方法院檢察署檢察官偵查後聲請簡易判決處刑及移送併辦。
    理  由
一、上揭事實，業據上訴人即被告甲○○於警、偵訊及本院審理
    時坦承不諱，核與證人即告訴人乙○○於警詢時證述之情節
    相符，並有道路交通事故現場圖、道路交通事故調查報告表
    、敏盛綜合醫院97年9 月19日敏醫字第0970003343號函暨所
    附回覆意見表各1 份、敏盛綜合醫院診斷證明書2 份、車禍
    現場及車損照片共14張在卷可稽（證人乙○○警詢所述，及
    卷附上開現場圖、調查報告表、敏盛綜合醫院回函、診斷證
    明書等件，均屬被告以外之人於審判外之言詞或書面陳述，
    而公訴人及被告就上開言詞或書面陳述，於本院調查證據時
    知有刑事訴訟法第159 條第1 項不得為證據之情形，均未於
    言詞辯論終結前聲明異議，視為同意作為證據，本院審酌該
    等言詞或書面陳述作成之情形均屬正常，並無何違背法定程
    序或不當之情形，且與待證事實有關聯性，認適當作為證據
    ，故上開言詞或書面陳述依刑事訴訟法第159 條之5 之規定
    ，均具有證據能力）。按行車速度，依速限標誌或標線之規
    定；又汽車行駛時，駕駛人應注意車前狀況，並隨時採取必
    要之安全措施，道路交通安全規則第93條第1 項、第94條第
    3 項分別定有明文。本件被告駕駛上開營業曳引車沿臺北縣
    林口鄉省道台15線道路內側車道由八里往大園方向行駛時，
    本應注意依速限標誌或標線之規定行駛，並注意車前狀況，
    隨時採取必要之安全措施，而依卷附道路交通事故調查表所
    示，當時外在狀況為天候晴、日間有自然光線、柏油路面乾
    燥、無缺陷或障礙物、視距良好，且依其智識、能力，被告
    並無不能注意之情形，竟疏未注意上開規定而貿然超速行駛
    ，致所駕車輛不慎撞擊告訴人所駕駛之自小客車左側車身，
    被告就上開車禍之發生顯有過失，且造成告訴人受有頭部外
    傷併顱內出血、左下肺葉撕裂傷併氣血胸、腹內出血、骨盆
    腔穩定性骨折併後腹腔出血等傷害，及脾臟全部摘除之重傷
    害，被告之過失行為與告訴人之受傷結果間，具有相當因果
    關係。綜上所述，足認被告自白與事實相符，本件事證明確
    ，其犯行堪予認定。
二、核被告所為，係犯刑法第284 條第2 項後段之業務過失致重
    傷罪。檢察官聲請簡易判決處刑意旨固認被告所為係犯刑法
    第284 條第2 項前段之業務過失傷害罪，然查，告訴人因發
    生本件車禍而受傷後，已於當日進行脾臟摘除（切除）手術
    ，將整顆脾臟全部摘除，摘除後人體免疫功能將會受到影響
    （脾臟在成人身體佔整體免疫功能之15％至20％），此有敏
    盛綜合醫院97年9 月19日敏醫字第0970003343號函暨所附回
    覆意見表1 份在卷可考，是告訴人因本件車禍而摘除全部脾
    臟，顯已受有身體及健康上重大不治之傷害，依刑法第10條
    第4 項第6 款之規定屬重傷，被告本件犯行自應論以刑法第
    284 條第2 項後段之業務過失致重傷罪，檢察官聲請簡易判
    決處刑意旨認被告係犯同條項前段業務過失傷害罪，即有未
    洽，惟其基本事實同一，適用之法條條項亦未變更，本院自
    應予以審理，且無須變更起訴法條，併此敘明。被告肇事後
    留在現場，於有偵查犯罪職權之機關或公務員僅知悉犯罪事
    實，但不知犯罪人為何人前，即向前來現場處理之警員坦承
    其係駕車肇事者，有新莊分局道路交通事故肇事人自首情形
    紀錄表1 份附卷可憑，嗣並接受裁判，合乎自首之要件，爰
    依刑法第62條前段規定，減輕其刑。又臺灣板橋地方法院檢
    察署檢察官移送併辦部分（97年度調偵字第876 號），與本
    案為事實上一罪關係（移送併辦與本案之犯罪事實完全相同
    ），本院自應併予審究。
三、本件被告犯罪事證明確，原審予以論罪科刑，固非無見。惟
    被告所為係犯業務過失致重傷罪，已如前述，原審誤認被告
    係犯業務過失傷害罪，尚有未合；且被告於原審判決後，已
    與告訴人達成和解，賠償告訴人之損害，此有臺北縣林口鄉
    調解委員會調解書1 份在卷可佐，原審未及審酌，亦有未合
    。是被告以原審未及審酌其已與告訴人達成和解為由提起上
    訴，指摘原判決不當，為有理由，應由本院將原判決撤銷改
    判。爰審酌被告駕駛營業曳引車，本應謹慎注意遵守交通規
    則，以維其他參與道路交通者之安全，竟疏未注意車前狀況
    及遵守速限規定，貿然超速行駛，致發生本件車禍，告訴人
    因而受傷，惟被告犯後已坦承犯行，並與告訴人達成和解，
    態度良好，及被告過失程度、告訴人傷勢等一切情狀，量處
    如主文第2 項所示之刑，並斟酌被告犯罪情節、職業、家庭
    經濟狀況等一切情形，諭知易科罰金之折算標準。又被告曾
    於91年間因公共危險（酒醉駕車）案件，經臺灣桃園地方法
    院以91年度桃交簡字第2268號判處有期徒刑3 月確定，於92
    年5 月29日易科罰金執行完畢（未構成累犯），有臺灣高等
    法院被告前案紀錄表在卷可參，本院認不宜宣告緩刑，附此
    敘明。
據上論斷，依刑事訴訟法第455 條之1 第1 項、第3 項、第369
條第1 項前段、第364 條、第299 條第1 項前段，刑法第284 條
第2 項後段、第62條前段、第41條第1 項前段，刑法施行法第1
條之1 ，判決如主文。
本案經檢察官黃明絹到庭執行職務。
中    華    民    國    97    年    10    月    31    日
                    交通法庭  審判長法  官  汪怡君
                                    法  官  楊仲農
                                    法  官  楊筑婷
上列正本證明與原本無異。
不得上訴。
中    華    民    國    97    年    10    月    31    日
                                    書記官  林怡君
附錄本案論罪科刑法條：
中華民國刑法第284條
因過失傷害人者，處6 月以下有期徒刑、拘役或5 百元以下罰金
，致重傷者，處1 年以下有期徒刑、拘役或5 百元以下罰金。
從事業務之人，因業務上之過失傷害人者，處1 年以下有期徒刑
、拘役或1 千元以下罰金，致重傷者，處3 年以下有期徒刑、拘
役或2 千元以下罰金。


司法院資訊處製作；財團法人民間司法改革基金會備份。
